臺灣高等法院臺中分院刑事判決　　　　　96年度上易字第40號
上　訴　人
即　被　告　甲○○
上列上訴人因恐嚇等案件，不服臺灣臺中地方法院95年度易字第
1822號中華民國95年9月21日第一審判決（起訴案號：臺灣臺中
地方法院檢察署95年度偵字第12039號），提起上訴，本院判決
如下：
    主  文
上訴駁回。
    事  實
一、甲○○於民國（下同）95年4月21日下午4時許，為其岳母買
    房屋而無車位事宜，前往臺中縣太平市○○○街53之16號之
    住商不動產太平長億加盟店（下簡稱住商不動產長億店），
    欲找該店前負責人陳遷對理論，店內人員因無法聯絡陳遷對
    到場，遂聯絡陳遷對之子即該店店長乙○○回店內處理，乙
    ○○到場後亦向甲○○表示無法聯繫到陳遷對，甲○○甚為
    不悅，遂大聲咆哮，並基於普通傷害之故意，以右手掌摑乙
    ○○左臉頰一下，致乙○○左臉頰受有挫傷之傷害，甲○○
    另基於恐嚇之故意，對乙○○恫稱：「要將你拖出去打斷腿
    、吃子彈，叫你太太準備丈夫」等語，使乙○○心生畏懼，
    致生危害於生命、身體之安全。
二、案經乙○○訴由臺中縣警察局霧峰分局報請臺灣臺中地方法
    院檢察署檢察官偵查起訴。
    理  由
一、訊據上訴人即被告甲○○（下稱被告）固坦承因其岳母買房
    屋卻無車位事宜至住商不動產長億店欲找陳遷對理論，並因
    告訴人乙○○表示無法聯繫陳遷對到場而與告訴人發生爭執
    且有肢體接觸之事實，惟矢口否認有上開傷害及恐嚇告訴人
    之行為，於原審及本院辯稱：告訴人說他找不到陳遷對，伊
    叫他無論如何要找到陳遷對，告訴人站起來伊以為他要打伊
    ，所以伊就將手舉起來，伊沒有感覺有打到他的臉頰。伊是
    為了自衛，肢體衝突是因為伊以為告訴人要打伊，伊是自衛
    才將手舉起而碰到告訴人的左臉頰。告訴人當天很晚才到警
    察局，中間他也有可能去自導自演叫人將他打傷後才去驗傷
    。伊只是將告訴人父親當天中午曾打電話給我岳母恐嚇說如
    果伊再去找他要車位，他要將伊打斷腳，請伊吃子彈乙事轉
    述給告訴人聽，詎告訴人卻以為伊在恐嚇他等語。經查：
  (一)上開犯罪事實，業據告訴人於檢察官偵訊中指訴綦詳，復於
    95年9月7日在原審具結證述明確，此有各該筆錄在卷可佐。
    又證人即案發時在場之住商不動產長億店職員張文瑜於95年
    6月12日在檢察官偵訊中具結證稱：「（你當時在場？有看
    到什麼情形？）是，是甲○○早上打電話要來找陳遷對，我
    有打電話給陳遷對可是打不通，我有把陳遷對的電話告訴甲
    ○○，我就出門去了，到了下午四點多，我又回辦公室，就
    看到甲○○跟其他兩個人坐在公司裡面，甲○○問我電話是
    不是我接的，我說我不知道，他說就是我，我才想起來是他
    ，他問我有沒有聯絡陳遷對，我說有，可是打不通，我就打
    電話找店長乙○○回來，甲○○有拿一些證件出來說他跟警
    察很熟，店長回來也打電話給陳遷對，可是打不通，甲○○
    一直要乙○○找陳遷對，甲○○說他要替陳遷對教兒子，乙
    ○○叫他不要動手，結果甲○○就打乙○○一巴掌，還說不
    只要打他還要讓乙○○吃子彈，打斷他的腿」等語（見偵查
    卷第9～10頁），被告雖陳稱證人張文瑜所言不實在，並質
    疑其陳述之證據能力，惟證人係具結後而為前揭證述，且所
    述與告訴人所指之情結相符，依刑事訴訴法第159條第2項之
    規定，其陳述自可為證據，且內容亦堪採信。
  (二)又證人即與被告一同至住商不動產長億店之王聖凱及彭建章
    於95年4月21日在警詢時均陳稱：案發當時被告與告訴人雙
    方爭吵過程中，渠等均有看到被告有以手掌觸摸到告訴人之
    左臉頰等語（見警局卷第11、13頁筆錄），茲一般人每天均
    要搓洗臉部而碰觸臉頰，足見僅係普通之碰觸，臉頰自不會
    受傷，倘若被告謂僅係「碰到」，證人王聖凱及彭建章謂係
    「觸摸」告訴人之臉頰均為真，何以告訴人臉頰會受有挫傷
    之傷害，是可信告訴人確有遭被告掌摑毆打臉頰無訛，被告
    及證人所言均係避重就輕之詞甚明。按被告以外之人（包括
    證人、鑑定人、告訴人、被害人及共同被告等）於審判外之
    陳述雖不符刑事訴訟法第159條之1至之4等四條之規定，而
    經當事人於審判程序同意作為證據，法院審酌該言詞陳述或
    書面陳述作成時之情況，認為適當者，亦得為證據；當事人
    、代理人或辯護人於法院調查證據時，知有刑事訴訟法第
    159條第1項不得為證據之情形，而未於言詞辯論終結前聲明
    異議者，視為有前項之同意，同法第159條之5定有明文。證
    人王聖凱及彭建章均曾於警詢為陳述，其性質雖屬傳聞證據
    ，惟其等未再於法院審理中為陳述，且查無符合同法第159
    條之1至之4等前四條之情形，其等所為之上開警詢筆錄內容
    ，法院審理時予以提示並告以要旨，且各經檢察官及被告等
    人表示意見。當事人或辯護人已知上述筆錄乃傳聞證據，且
    均未於言詞辯論終結前對該等筆錄內容異議，依上開規定，
    是證人等於警詢之證言已擬制同意其有證據能力，本院審酌
    上開筆錄作成時，較無人情施壓或干擾，亦無不當取供之情
    形，認為以之作為本案之證據亦屬適當，是其等於警詢之證
    言自具有證據能力。
  (三)被告雖辯稱當天係基於自衛，且告訴人左臉頰之挫傷可能自
    傷云云，惟刑法第23條規定：「對於現在不法之侵害，而出
    於防衛自己或他人權利之行為，不罰」，顯見所謂正當防衛
    係指自己或他人正受不法之侵害，為排除侵害防衛權利所為
    之行為，今依被告所言，告訴人只是站起來，並無對被告或
    其他人實施任何攻擊或不法之行為，亦即被告或其他人並未
    受到任何之侵害，被告想像之自衛，自與刑法上之正當防衛
    要件不符。另被告於當日下午4時許毆打告訴人之臉頰後，
    告訴人旋於同日下午5時前往國軍臺中總醫院就醫，此有國
    軍臺中總醫院附設民眾診療處出具之診斷證明書影本一紙在
    卷足憑（見警卷第16頁），時間緊接而與經驗法則相符，是
    可信告訴人臉頰上之挫傷應是被告之行為所導致。綜上調查
    ，本院認被告所辯僅係卸責之詞，不足採信，本件事證明確
    ，被告犯行堪以認定，應予依法論科。
二、被告行為後，刑法業於94年2月2日修正公布，95年7月1日起
    施行，其中與本案有關係第2條、第33條第5款、第41條等規
    定。按行為後法律有變更者，適用行為時之法律，但行為後
    之法律有利於行為人者，適用最有利於行為人之法律，修正
    後刑法第2條第1項定有明文。此條規定係規範行為後法律變
    更所生新舊法律比較適用之準據法，本身尚無新舊法比較之
    問題，於新法施行後，應一律適用新法第2條第1項之規定，
    為「從舊從輕」之比較，先予敘明。再按本次法律變更，比
    較時應就罪刑有關之共犯、未遂犯、想像競合犯、牽連犯、
    連續犯、結合犯，以及累犯加重、自首減輕暨其他法定加減
    原因（如身分加減）與加減例等一切情形，綜其全部罪刑之
    結果而為比較（最高法院95年5月23日95年度第8次刑庭會議
    決議參照）。查刑法第305條之恐嚇危害安全罪，法定刑
    得科3百元以下罰金，刑法第277條第1項之傷害罪，法定刑
    得科1千元以下罰金，據修正後刑法施行法增訂第1條之1規
    定：「中華民國94年1月7日刑法修正施行後，刑法分則編所
    定罰金之貨幣單位為新臺幣。94年1月7日刑法修正時，刑法
    分則編未修正之條文定有罰金者，自94年1月7日刑法修正施
    行後，就其所定數額提高為30倍。但72年6月26日至94年1月
    7日新增或修正之條文，就其所定數額提高為3倍」及刑法第
    33條第5款修正為：「主刑之種類如下：五、罰金：新臺幣
    一千元以上，以百元計算之」等規定，依修正後之法律，刑
    法第305條恐嚇危害安全罪所得科處之罰金刑最高為新臺幣9
    千元、最低為新臺幣1千元，刑法第277條第1項傷害罪所得
    科處之罰金刑最高為新臺幣3萬元、最低為新臺幣1千元；然
    依被告行為時之刑罰法律，即罰金罰鍰提高標準條例第1條
    前段規定之提高倍數10倍及刑法第33條第5款規定之罰金最
    低額1元計算，刑法第305條之恐嚇危害安全罪之罰金刑最高
    為銀元3千元，最低額為銀元10元，若換算為新臺幣，最高
    額雖與新法同為新臺幣9千元，然最低額僅為新臺幣30元，
    刑法第277條第1項之傷害罪之罰金刑最高為銀元1萬元，最
    低額為銀元10元，若換算為新臺幣，最高額雖與新法同為新
    臺幣3萬元，然最低額僅為新臺幣30元。因此，比較上述修
    正前、後之規定，自以被告行為時關於科處罰金刑之刑罰法
    律較有利於被告。關於易科罰金之折算標準，除刑法第41
    條第1項有所修正外，罰金罰鍰提高標準條例於95年4月28日
    修正，並自同年7月1日起生效施行。修正前之刑法第41條第
    1項前段規定：「犯最重本刑為5年以下有期徒刑以下之刑之
    罪，而受6個月以下有期徒刑或拘役之宣告，因身體、教育
    、職業、家庭之關係或其他正當事由，執行顯有困難者，得
    以1元以上3元以下折算1日，易科罰金。」，再依據修正前
    罰金罰鍰提高標準條例第2條：「依刑法第41條易科罰金或
    第42條第2項易服勞役者，均就其原定數額提高為1百倍折算
    1日；法律所定罰金數額未依本條例提高倍數，或其處罰法
    條無罰金刑之規定者，亦同。」之規定，被告行為時之易科
    罰金折算標準，應以銀元1百元、2百元、3百元折算1日，經
    折算為新臺幣後，應以新臺幣3百元、6百元、9百元折算1日
    。惟95年7月1日施行之刑法第41條第1項前段規定修正為：
    「犯最重本刑為5年以下有期徒刑以下之罪，而受6個月以下
    有期徒刑或拘役之宣告者，得以新臺幣1千元、2千元或3千
    元折算1日，易科罰金。」，而新修正之罰金鍰提高標準條
    例刪除原本第2條之規定，是比較新舊法結果，自以舊法有
    利於被告，故應適用修正前刑法第41條第1項前段、修正前
    罰金罰鍰提高標準條例第2條規定，對被告較為有利。再修
    正前之刑法51條第6款規定：「宣告多數拘役者，比照前款
    定其刑期。但不得逾4個月」，修正後刑法第51條第6款規定
    ：「宣告多數拘役者，比照前款定其刑期。但不得逾120日
    」，比較結果，新法僅是將拘役改以日數為單位，對行為人
    並無有利或不利之情形，雖被告行為後法律已有所變更，然
    應依刑法第2條第1項前段規定，適用行為時之法律。綜上，
    依整體比較之結果，以舊法對於被告較為有利，爰依修正後
    刑法第2條第1項前段之規定，適用行為時即修正前刑法之相
    關規定予以處斷。
三、被告對告訴人恫稱「要將你拖出去打斷腿、吃子彈，叫你太
    太準備丈夫」，顯係以加害生命、身體之事恐嚇，客觀上已
    足使人深感不安而心生畏懼，此由告訴人於本院審理中具結
    證稱其聽聞被告恐嚇言語後心裡感到害怕一語益徵，自足生
    危害於告訴人之生命、身體安全；又被告以右手掌摑告訴人
    之左臉頰造成告訴人左臉頰挫傷，已使告訴人身體之有形組
    織與生理機能發生障礙。是核被告所為，係犯刑法第305條
    之恐嚇危害安全罪、第277條第1項之普通傷害罪。所犯上開
    2罪，犯意各別，行為互殊，應予分論併罰。原審依據上述
    理由，適用刑法第2條第1項前段、第277條第1項、第305條
　　、第41條第1項前段（修正前）、第51條第6款（修正前）、
  　第33條第5款（修正前），罰金罰鍰提高標準條例第1條前段
    、罰金罰鍰提高標準條例第2條（修正前），並審酌被告犯
    後飾詞卸責諒無悔意，尚未與告訴人達成和解，惟情節尚屬
    輕微，係因其岳母買房屋無停車位之紛爭而為本犯行，惡性
    尚非重大等一切情狀，分別量處被告恐嚇罪，處拘役30日；
    又傷害罪，處拘役30日，定應執行拘役55日。並分別諭知拘
    役易科罰金之折算標準，以3百元（即新臺幣9百元）折算1
    日。核其認事用法俱無不當，量刑亦稱允洽，被告猶執陳詞
    否認犯罪而提起上訴，非有理由，應駁回其上訴。
據上論斷，應依刑事訴訟法第368條，判決如主文。
本案經檢察官丙○○到庭執行職務。
中　　華　　民　　國　　96　　年　　3 　　月　　21　　日
            刑事第七庭    審判長法　官  林  榮  龍
                                法　官  鄭  永  玉
                                法　官  江  錫  麟
上列正本證明與原本無異。
不得上訴。
                                書記官  劉  建  智
中　　華　　民　　國　　96　　年　　3 　　月　　21　　日
